臺灣士林地方法院民事判決　九十一年訴字第五八一號
　　原　　　告　乙○○
　　被　　　告　甲○○
　　　　　　　　丙○○
右當事人間返還繼承債務等事件，本院判決如左：
    主      文
被告甲○○應給付原告新臺幣貳拾參萬陸仟貳佰伍拾元，及自民國九十一年五月二十
三日起至清償日止，按年息百分之五計算之利息。
原告其餘之訴駁回。
訴訟費用由被告甲○○負擔四分之一，餘由原告負擔。
    事實及理由
一、原告起訴主張：(一)、原告與被告甲○○及訴外人石德椿、石冠天均係訴外人昌宗
    英之繼承人，前經本院以九十年度家訴字第九號分割遺產事件，判決原告及訴外
    人石德椿、石冠天及被告甲○○就昌宗英之遺產各取得四分之一確定。昌宗英生
    前向原告借款新臺幣（下同）九十四萬五千元未償還，扣除原告應繼承之四分之
    一即二十三萬六千二百五十元，尚餘七十萬八千七百五十元，爰依繼承之法律關
    係，訴請被告甲○○給付上開金額及法定遲延利息。(二)、訴外人昌宗英於本院提
    存所八十五年度存字第一三八二號提存事件，留有遺產二百三十一萬四千三百九
    十二元，被告丙○○為被告甲○○之債權人，就上開提存款中被告甲○○之應繼
    分聲請強制執行，而依民法第一條之法理，上開提存款應優先清償訴外人石德椿
    、石冠天及被告甲○○所繼承積欠原告之債務後，始得進行分配，並提出本院九
    十年家訴字第九號民事判決為證，聲明：(一)被告甲○○應給付原告七十萬八千七
    百五十元，及自起訴狀繕本送達翌日起，按年息百分之五計算之利息。(二)就被告
    甲○○、丙○○部分，請求判決確認就本院提存所八十五年度存字第一三八二號
    提存事件所提存之擔保金，就上開應行給付金額有優先受償權。
二、被告甲○○對於本院九十年家訴字第九號民事判決已確定一事並不爭執，僅辯稱
    ：伊並沒有欠原告錢，也不同意原告對於八十五年存字第一三八二號擔保金有優
    先受償之權，聲明：請求駁回原告之訴。被告丙○○則辯稱：我與原告母親的債
    務確實存在，我有持本票裁定去強制執行，因債務人之財產為債權人之總擔保，
    原告無優先受償之權利，亦聲明：請求駁回原告之訴。
三、關於原告訴之聲明第一項部分：
  (一)原告主張訴外人石德椿、石冠天及被告甲○○均係訴外人昌宗英之繼承人，應繼
    分各四分之一，而昌宗英生前向原告借款九十四萬五千元未償還之事實，業據其
    提出本院九十年度家訴字第九號分割遺產事件民事判決影本一件為證，並為被告
    甲○○所不爭執，自堪信為真實。
  (二)按「借用人應於約定期限內，返還與借用物種類、品質、數量相同之物」、「遲
    延之債務，以支付金錢為標的者，債權人得請求依法定利率計算之遲延利息」、
    「繼承人對於被繼承人之債務，負連帶責任」、「連帶債務之債權人，得對於債
    務人中之一人或數人或其全體，同時或先後請求全部或一部之給付。」，民法第
    四百七十八條、第二百三十三條第一項、第一千一百五十三條、第二百七十三條
    第一項固定有明文，然「繼承人自繼承開始時，除本法另有規定外，承受被繼承
    人財產上一切權利、義務」、「債權與其債務同歸一人時，債之關係消滅」、「
    連帶債務人中之一人，因清償、代物清償、提存、抵銷或混同，致他債務人同免
    責任者，得向他債務人請求償還各自分擔之部分，並自免責時起之利息。」，民
    法第一千一百四十八條前段、第三百四十四條、第二百八十一條第一項亦分別定
    有明文。且「合夥財產不足清償合夥之債務時，依民法第六百八十一條之規定，
    各合夥人對於不足之額雖連帶負其責任，但合夥人之債權人為合夥人中之一人時
    ，自己亦為連帶債務人中之一人，其對於合夥之債權與其所負之連帶債務已因混
    同而消滅，依民法第二百七十四條之規定，他合夥人亦同免其責任，故該合夥人
    對於他合夥人，僅得依民法第二百八十一條、第二百八十二條之規定，行使其求
    償權，不得更行請求連帶清償。」，有最高法院二十九年上字第一一○五號判例
    可以參照。查本件原告係訴外人昌宗英之債權人，既已於訴外人昌宗英死亡後繼
    承昌宗英之全部債權及債務，則就昌宗英積欠原告之前開借款債務，即因混同而
    消滅，原告自僅得依前開判例說明及民法第二百八十一條第一項之規定，向被告
    甲○○行使求償權，請求償還應分擔之部分（即九十四萬五千元之四分之一），
    而非向被告甲○○請求扣除原告所繼承之四分之一即二十三萬六千二百五十元後
    ，所餘之七十萬八千七百五十元之連帶債務給付。從而，原告請求被告甲○○給
    付二十三萬六千二百五十元，及自起訴狀繕本送達翌日即九十一年五月二十三日
    起至清償日止，按年息百分之五計算之法定遲延利息，為有理由，應予准許，逾
    此範圍之請求，尚屬無據，應予駁回。
四、關於訴之聲明第二項部分：
    按「當事人主張有利於己之事實，就其事實有舉證之責」，民事訴訟法第二百七
    十七條前段定有明文。又「民事，法律所未規定者，依習慣，無習慣者，依法理
    」，民法第一條有明文規定，是法律有明文規定者，自無適用法理之餘地。查本
    件原告主張其就臺灣士林地方法院提存所八十五年度存字第一三八二號提存事件
    所提存之擔保金有優先受償權，惟未據原告舉證證明以實其說，已難遽採，且債
    務人之財產，為全體債權人之總擔保，如其中一債權人先取得執行名義並聲請強
    制執行，其他債權人均得依法聲明參與分配，又依強制執行法第三十八條規定，
    參與分配之債權人，除依法優先受償者外，應按其債權額數平均分配。是以，原
    告訴請確認其就系爭擔保金有優先受償權，並無理由，應予駁回。
五、據上論結，原告之訴為一部有理由，一部無理由，依民事訴訟法第七十九條但書
    、第八十五條第一項但書，判決如主文。
中　　　華　　　民　　　國　　九十一　　年　　　七　　　月　　  三十　　日
                                    臺灣士林地方法院民事第三庭
~B法　　　官　林政佑
右為正本係照原本作成。
如對本判決上訴須於判決送達後廿日內向本院提出上訴狀。
中　　　華　　　民　　　國　　九十一　　年　　　八　　　月　　    一　　日
~B法院書記官　周霙蘭
